臺灣臺中地方法院刑事判決　　　　　　100年度交訴字第182號
公　訴　人　臺灣臺中地方法院檢察署檢察官
被　　　告　湯兆熊
上列被告因過失致死案件，經檢察官提起公訴（100年度偵字第
10602號），被告於準備程序中就被訴事實為有罪之陳述，經告
知簡式審判程序之旨，並聽取公訴人、被告之意見後，本院合議
庭裁定由受命法官獨任進行簡式審判程序，判決如下：
    主    文
湯兆熊犯過失致人於死罪，處有期徒刑陸月，如易科罰金，以新
臺幣壹仟元折算壹日。緩刑貳年。
    犯罪事實
一、湯兆熊於民國100年2月14日上午10時45分許，駕駛車牌號碼
    GF-0252號自用小客車停放在臺中市○○區○○路6號前，本
    應注意汽車臨時停車或停車，開啟車門時，應注意行人、其
    他車輛，並讓其先行。而依當時情形，並無不能注意之情事
    ，竟疏於注意及此，於開啟該自用小客車左前側即駕駛座車
    門時，未注意後方有無來車，貿然開啟車門。適有姜冠英騎
    乘電動自行車自該自用小客車同向後方駛來，因閃避不及而
    撞上該自用小客車之左側前車門，當場人車倒地，因而受有
    創傷性顱內出血、肺炎、敗血症、腦積水等傷害，經送醫急
    救後，仍於100年4月14日晚間9時許，因顱腦損傷及其合併
    症致心肺功能衰竭，傷重不治死亡。湯兆熊於肇事後，留在
    現場等候員警到場處理，嗣於有偵查犯罪權限之員警知悉其
    為犯罪嫌疑人前，向現場處理道路交通事故之員警王俊傑坦
    承肇事，自首而接受裁判。
二、案經臺灣臺中地方法院檢察署檢察官相驗後自動檢舉偵查起
    訴。
    理    由
一、本案被告湯兆熊所犯係死刑、無期徒刑、最輕本刑為3年以
    上有期徒刑以外之罪，被告於準備程序中就被訴事實為有罪
    之陳述，經告知簡式審判程序之旨，並聽取公訴人及被告之
    意見後，本院合議庭認為適宜而依刑事訴訟法第273條之1第
    1 項規定，裁定由受命法官獨任進行簡式審判程序，且依同
    法第273條之2、第159條第2項之規定，不適用同法第159條
    第1項傳聞法則有關限制證據能力之相關規定，亦不受同法
    第161條之2、第161條之3、第163條之1及第164條至170條規
    定之限制，合先敘明。
二、上揭犯罪事實，業據被告迭於偵查及本院準備程序、審理時
    供承不諱，並有道路交通事故現場圖、道路交通事故調查報
    告表(一)、(二)、車輛詳細資料報表、證號查詢汽車駕駛人等件
    附卷可稽。
  (一)查被害人姜冠英所騎乘之電動自行車，確係因被告駕駛上開
    自用小客車停放於前揭地點，且貿然開啟該車駕駛座車門，
    而閃避不及撞上該自用小客車之左側前車門後，當場人車倒
    地，因而受有創傷性顱內出血、肺炎、敗血症、腦積水等傷
    害，經送醫急救後，仍於100年4月14日晚間9時許，因顱腦
    損傷及其合併症致心肺功能衰竭，傷重不治死亡之事實，亦
    經臺灣臺中地方法院檢察署檢察官督同檢驗員相驗明確，此
    有李綜合醫療社團法人大甲李綜合醫院100年4月15日所出具
    之診斷證明書、臺灣臺中地方法院檢察署相驗屍體證明書、
    法醫驗斷書、相驗筆錄各1份及相驗照片10張附卷可憑。
  (二)按汽車臨時停車或停車，開啟或關閉車門時，應注意行人、
    其他車輛，並讓其先行，道路交通安全規則第112條第3項定
    有明文。被告湯兆熊停車時開啟車門自應注意上述道路交通
    安全規則之規定，觀之本件被告為前開駕駛行為時已年滿53
    歲，並曾考領有適當之普通貨車駕駛執照一節，此有公路監
    理電子閘門證號查詢汽車駕駛人資料、個人基本資料查詢結
    果各1紙在卷可按，是被告應具有前揭注意能力，至屬甚明
    。而本件案發當時為天候晴、日間自然光線、柏油路面乾燥
    、無缺陷、無障礙物、視距良好，且依其智識、能力亦無不
    能注意之情事，亦有前揭道路交通事故調查報告表(一)、(二)各
    1份在卷可參，則被告既無不能注意之情事，竟違反上開汽
    車臨時停車或停車，開啟車門時，應注意行人、其他車輛，
    並讓其先行之注意義務規定，貿然開啟車門，致同向後方由
    被害人騎乘之電動自行車因閃避不及而撞上該自用小客車之
    左側前車門，被害人因此受有創傷性顱內出血、肺炎、敗血
    症、腦積水等傷害，嗣仍因顱腦損傷及其合併症致心肺功能
    衰竭，而不治死亡，被告駕駛行為顯有過失，至為灼然。且
    本件車禍經本院依職權函請臺中市車輛行車事故鑑定委員會
    鑑定意見結果，亦認被告駕駛自用小客車停車開啟左前車門
    時，未注意讓左後來車先行，為肇事原因，此有臺中市車輛
    行車事故鑑定委員會100年8月3日中市車鑑0000000號鑑定意
    見書1份在卷可憑。又果非被告上開過失行為，則被害人當
    不致發生死亡結果，足徵被告之過失行為與被害人死亡之結
    果間，具有相當因果關係，應堪認定。
  (三)綜上所述，足見被告之自白核與事實相符，應可採為論罪科
    刑之依據。從而，本件事證已臻明確，被告犯行洵堪認定，
    應予依法論科。
三、核被告所為，係犯刑法第276條第1項（起訴書誤載為第276
    條第2項，業經公訴人當庭更正）之過失致人於死罪，又被
    告於肇事後，留在現場等候員警到場處理，嗣於有偵查犯罪
    權限之員警知悉其為犯罪嫌疑人前，向現場處理道路交通事
    故之員警王俊傑坦承肇事一情，有臺中市○○○○○道路交
    通事故肇事人自首情形紀錄表1紙在卷可憑，是被告對未發
    覺之犯罪自首而接受裁判，爰依刑法第62條前段之規定，減
    輕其刑。爰審酌被告因疏未注意後方人車，貿然開啟車門，
    致被害人因而死亡，行為應予非難；惟念其平日素行尚佳，
    且犯後始終坦認犯行，並與被害人家屬劉春玲成立調解，已
    給付新臺幣58萬元之調解金額，賠償被害人家屬之損害，態
    度堪稱良好，此有本院100年度司中調字第2867號調解程序
    筆錄、郵政國內匯款執據各1紙在卷可稽；兼衡酌其教育程
    度為高職畢業、家庭經濟狀況貧寒（參見被告警詢調查筆錄
    受詢問人欄內之記載）等一切情狀，量處如主文所示之刑，
    並諭知易科罰金之折算標準。末查被告前未曾因故意犯罪受
    有期徒刑以上刑之宣告之紀錄，此有臺灣高等法院被告前案
    紀錄表在卷可查，其偶因一時之疏失，致罹刑章，於偵查及
    本院準備程序、審理時均始終坦承犯行，深具悔意，且與被
    害人家屬劉春玲成立調解，賠償被害人家屬之損害，業如前
    述，已顯現其真誠悔悟之犯後態度，衡其經此偵審教訓後，
    當知警惕，應無再犯之虞，爰認被告所受宣告之刑，以暫不
    執行為適當，併依刑法第74條第1項第1款規定，宣告緩刑2
    年，以啟自新。
據上論斷，應依刑事訴訟法第273條之1第1項、第299條第1項前
段，刑法第276條第1項、第62條前段、第41條第1項前段、第74
條第1項第1款，刑法施行法第1條之1第1項、第2項前段，判決如
主文。
本案經檢察官林煒容到庭執行職務。
中    華    民    國  100    年    11    月    24    日
                  刑事第十三庭    法  官  黃麗玲
以上正本證明與原本無異。
如不服本判決應於收受判決後10日內向本院提出上訴書狀，並應
敘述具體理由；其未敘述上訴理由者，應於上訴期間屆滿後20日
內向本院補提理由書（均須按他造當事人之人數附繕本）「切勿
逕送上級法院」。
中    華    民    國  100    年    11    月    24     日
                                  書記官  黃毅皓
附錄論罪科刑法條：
中華民國刑法第276條
（過失致死罪）
因過失致人於死者，處 2 年以下有期徒刑、拘役或 2 千元以下
罰金。
從事業務之人，因業務上之過失犯前項之罪者，處 5 年以下有
期徒刑或拘役，得併科 3 千元以下罰金。